臺灣高等法院花蓮分院刑事判決　　　　　96年度上易字第55號
上　訴　人　臺灣花蓮地方法院檢察署檢察官
被　　　告　甲○○
選任辯護人　簡燦賢律師
　　　　　　吳秋樵律師
上列上訴人因傷害等案件，不服臺灣花蓮地方法院95年度易字第
277號中華民國96年2月12日第一審判決（起訴案號：臺灣花蓮地
方法院檢察署94年度發查字第789號），提起上訴，本院判決如
下：
    主  文
上訴駁回。
    事實及理由
一、原審以被告所為係犯刑法第277條第1項之傷害罪，判處拘役
    59日，並諭知易科罰金之折算標準。本院審理結果，認為原
    判決認事用法及量刑均無不當，應予維持，並引用第一審判
    決書記載之事實、證據及理由如附件。
二、上訴意旨略以：
（一）被告於執行公務時，以佩用之警槍施暴於告訴人，係利用
      職務之機會犯傷害及妨害自由，原審判決未依刑法第134
      條規定加重其刑，適用法律顯有不當。
（二）被告以長官威勢及槍枝威脅告訴人下跪，使告訴人自尊全
      然喪失，身心受創至鉅，並因本案提前退休，原審僅量處
      拘役59日，量刑過輕。
三、惟經查：
（一）刑法第134條之規定，係以所故意犯之罪為利用職務上所
      享有之權力、機會或方法為要件，雖為公務員，但其犯罪
      並非利用職務上之權力、機會或方法為之，即無適用之餘
      地（最高法院33年上字第666號判例參照）。本件被告當
      日雖持其執行職務時之佩槍命告訴人下跪，惟其當時並非
      係利用職務之機會故意傷害及妨害自由，係因於執勤之際
      ，臨時目擊被害人與其妻共乘一部車，故純為處理私務對
      告訴人施暴，核與刑法第134條之要件不符。此與告訴人
      當時雖亦身為警員，其並稱當日係陪同被告之妻搜證，然
      亦難謂係職務上之行為相同。且此部分原審亦已充分說明
      法律上之理由，上訴人仍執此提起上訴，顯難認為有理由
      。
（二）至本件告訴人被害時之情狀，及所受之傷害等情，均經原
      審於量刑時予以考量，原審於此並無任何疏未慮及之處。
      至告訴人提前退休，顯非本件事故之當然結果，且依告訴
      人於本院之供述，亦難認二者間有直接關係，故原審量刑
      並無違誤。
（三）被告雖於本院辯稱未傷害告訴人及未有妨害自由犯行云云
      ，惟其所辯顯與告訴人所受之傷害及證人丙○○、林吟芝
      及盛泰旺等之證述不符，此均經原審論述甚詳，被告所辯
      亦不足採信。
（四）綜上所述，檢察官之上訴核無理由，應予駁回。
據上論斷，應依刑事訴訟法第364條、第368條、第373條，判決
如主文。
本案經檢察官乙○○到庭執行職務。
中　　華　　民　　國　　96　　年　　6 　　月　 23 　  日
                        審判長法  官  何方興
                              法  官  林鳳珠
                              法  官  王紋瑩
以上正本證明與原本無異。
本件判決不得上訴。
                              書記官  吳家瑩
中　　華　　民　　國　　96　　年　　6 　　月　 23 　  日
（附件）
臺灣花蓮地方法院刑事判決　　　　　　　 95年度易字第277號
公　訴　人　臺灣花蓮地方法院檢察署檢察官
被　　　告　甲○○　男　50歲（民國○○年○月○○日生）
　　　　　　　　　　身分證統一編號：Ｚ000000000號
　　　　　　　　　　住花蓮市○○街102號2樓之2
　　　　　　　　　　居花蓮縣新城鄉○○村○○路105號
選任辯護人　簡燦賢律師
上列被告因傷害等案件，經檢察官提起公訴（94年度發查字第78
9號），本院判決如下：
    主  文
甲○○傷害人之身體，處拘役伍拾玖日，如易科罰金，以銀元
佰元即新臺幣玖佰元折算壹日。
    事  實
一、緣甲○○於民國94年 6月間，任職花蓮縣警察局秀林分駐所
    擔任所長一職，而其妻林吟芝平日即懷疑甲○○有外遇，但
    苦無確切證據。林吟芝於94年 6月25日晚上11時許，因聽聞
    甲○○可能與外遇對象同居於花蓮縣秀林鄉○○路附近，又
    碰巧偶遇甲○○之部屬丙○○，遂央請丙○○陪同前往該處
    ，一同蒐集甲○○疑涉外遇之事證，丙○○應允之後，即駕
    車搭載林吟芝前往上述地點附近進行勘查。惟丙○○與林吟
    芝駕車抵達上址附近時，恰逢甲○○與其同事盛泰旺正駕駛
    警用巡邏車執行94年6月26日凌晨零時至2時之巡邏勤務，甲
    ○○見林吟芝於深夜時分，竟與另一男子單獨身處一車當中
    ，即怒從中來，駕車上前欲予盤查，丙○○見狀即加足馬力
    逃跑，甲○○亦驅車緊追其後，雙方經過一番追逐後，因丙
    ○○所駕車輛陷入沙中動彈不得，丙○○迅速打開車門欲逃
    離現場，惟遭隨之下車追趕之甲○○追上，詎甲○○怒不可
    遏抑，即基於傷害人之身體及以強暴、脅迫手段使人行無義
    務之事之犯意，先以腳踹丙○○肚子（未成傷），並徒手毆
    打丙○○之臉部及眼睛周圍，致丙○○受有右眼眶挫傷併瘀
    傷之傷害；雙方繼之發生肢體衝突而均倒臥在沙灘上翻滾，
    甲○○情急之下，持其配發之警槍為工具，作勢指向丙○○
    之頭部，而以此脅迫手段，喝令丙○○下跪認錯，使丙○○
    行無義務之事。嗣經警循線查獲。
二、案經丙○○訴請臺灣花蓮地方法院檢察署偵查起訴。
    理  由
一、訊據被告甲○○矢口否認有何傷害及強制之犯行，辯稱：伊
    當時是在現場看到伊太太林吟芝和丙○○同在一起，一時怒
    從中來，才會與丙○○互相扭打，但伊沒有蓄意要傷害丙○
    ○，丙○○的傷應該是兩人在地上打滾時造成的；又伊也沒
    有拿槍指著丙○○的頭強要他下跪云云。惟查：
  (一)上開時、地，被告因見告訴人丙○○與其妻林吟芝同乘一車
    ，懷疑兩人有不軌，即出手毆打丙○○，並持槍作勢指著丙
    ○○之頭部，強逼其下跪認錯等情，業據證人丙○○於偵查
    及本院審理中證稱：伊當天在水果攤附近偶遇林吟芝，林吟
    芝說被告可能跟其他女性在民治路同居，叫伊陪同去照相、
    蒐證，還拿她與被告離婚訴訟的官司資料給伊看，但伊與林
    吟芝間並沒有姦情，後來到民治路附近遇到被告，被告很生
    氣，伊趕緊駕車逃跑，被告一直追到海邊附近，伊一開門下
    來，被告就用拳頭打伊臉部、眼睛、鼻子，還用腳踢伊胸部
    、腹部，但腳踢的部分因沒有明顯的外傷，只是暫時性的痛
    ，所以無法記載在驗傷單上，後來被告還拿槍指著我的頭，
    叫伊跪下，伊怕生命受到威脅，所以伊不得不跪下等語明確
    （本院卷第51至56頁），核與證人林吟芝於本院審理中證稱
    ：當天伊在表哥的水果攤遇到丙○○，請他幫忙，因只有他
    認識被告的外遇女友，本來丙○○說被告是他的長官，所以
    拒絕，但伊有拿訴訟資料給丙○○看，他才答應，後來到現
    場後，看到一輛警車要攔住伊等，被告罵丙○○並開始追趕
    ，所以丙○○就開車逃跑，一直開到海邊，丙○○跟被告說
    他跟伊沒有姦情，但被告不相信，就開始用拳頭打丙○○的
    鼻子、眼睛，也有用腳踹丙○○，被告還拿槍抵著丙○○頭
    部叫他跪下，丙○○不得不跪下等情相符（本院卷第67至70
    頁），並有財團法人臺灣基督教門諾醫院診斷證明書 1份附
    卷可稽，而觀之其上記載丙○○所受傷勢為「右眼眶挫傷併
    瘀傷」，亦與證人丙○○證稱遭被告以拳頭毆打臉部、眼睛
    之受傷經過相符，復有手繪現場關係圖1份、現場照片10張
    等資料在卷可憑，足證證人丙○○之上開證詞，應非子虛，
    堪予採信。
  (二)被告雖辯稱：伊沒有毆打丙○○，丙○○的傷是在地上翻滾
    造成的云云，惟按理人在地上翻滾倘受有傷害，其部位應為
    接觸地面之四肢、軀幹部分，傷勢亦應為擦傷、拖曳傷，而
    丙○○所受傷勢為「右眼眶挫傷併瘀傷」，業如前述，顯非
    在地上翻滾可造成之傷害，參以被告亦自承：確有與丙○○
    發生扭打乙節在卷，故其前開辯解，核屬無據，自無可採。
    又被告辯稱：伊沒有拿槍抵住丙○○的頭強迫他跪下云云，
    惟上開持槍抵住丙○○頭部，強逼其跪下，使其行無義務之
    事等事實，除據證人丙○○、林吟芝證述明確外，復經證人
    盛泰旺於偵查及本院審理中證稱：伊有聽到所長（即被告）
    喊要丙○○跪下，丙○○就跪下，但被告有沒有拔槍，因伊
    當時正在打電話報警，並沒有看到等語明確（94年度發查偵
    字第789號第9頁、本院卷第64、65頁），雖證人盛泰旺並未
    證稱親見被告持槍抵住丙○○頭部乙節，然倘被告僅以口頭
    喝令其跪下，而未以槍抵住丙○○之頭部，衡情丙○○既無
    犯罪或不正情事，何需乖乖依令跪下？參以經本院依職權函
    詢花蓮縣警察局秀林分駐所，經其函覆：案發當日被告確有
    佩帶警槍乙節，有其函文1紙在卷可憑（本院卷第34頁），
    益證證人丙○○之證詞與事實相符，足堪採信，被告上開辯
    解，純係事後畏罪卸責之詞，要無可採。
  (三)至證人丙○○、林吟芝雖均證稱：被告毆打丙○○之過程中
    ，盛泰旺有幫忙拉住丙○○的手，讓被告打云云，惟已據被
    告及證人盛泰旺堅決否認在卷，證人盛泰旺於本院審理時證
    稱：當時係林吟芝打電話報警，但她不知道案發地點究竟在
    哪裡，伊當時還將電話接過來，把案發地點通知勤務中心，
    不可能抓住丙○○的手讓被告打等語，此亦經證人林吟芝證
    稱：伊當時已經打110報警，所以請盛泰旺跟110說案發地點
    等語屬實（本院卷第90至91頁），核與卷附花蓮縣警察局新
    城分局新城派出所員警工作紀錄簿之記載相符（見26日凌晨
    3 點為民服務欄內所載事項），按理盛泰旺倘係與被告基於
    共同之犯意而為本件犯行，豈有主動向勤務中心說明案發地
    點，並協助林吟芝完成報案手續之可能？況且以被告與盛泰
    旺之體型、人數優勢，丙○○焉有僅受上開瘀、挫傷之輕微
    傷害之理？尚難認定盛泰旺有何與被告共犯本案之共犯關係
    存在。是證人丙○○、林吟芝上開關於盛泰旺之指訴，與事
    實尚有不符，均無可採，惟不影響被告應負之刑責，應予敘
    明。另辯護人雖認被告應從輕適用刑法第 279條義憤傷害罪
    論處云云，惟告訴人丙○○堅決否認與被告之妻林吟芝有何
    不軌舉動，且案發當日被告丙○○與林吟芝僅共乘一車內，
    查無其他積極證據證明其二人有何通姦情事，且依被告自承
    ：伊當初完全不知道車子裡面是何人，只是覺得他們停在產
    業道路上很可疑，且伊一靠近他們就逃跑，伊才追趕，且下
    車後伊也不知道對方是誰，以為是一般歹徒等語（本院卷第
    93至94頁），被告於案發當時既不知車內坐的即為丙○○及
    其妻子，純粹依一般追捕嫌疑人或可疑人士之程序追捕，自
    無符合「義憤」情事可言，故辯護人此部分之辯護尚難成立
    ，亦附此敘明。
  (四)綜上，事證明確，被告前揭傷害及以強暴、脅迫手段使人行
    無義務之事之犯行，均堪認定。
二、按被告行為後，刑法業於95年7月1日修正施行，應依修正後
    刑法第2條第1項之規定比較新舊法。經查：修正後刑法刪
    除第55條後段牽連犯之規定，惟本件被告所犯之傷害及強制
    兩罪間，有方法、目的之牽連關係，分論併罰之結果，將對
    被告產生不利之法律效果，是比較新舊法結果，以修正前刑
    法第55條後段牽連犯之規定較有利於被告；關於罰金刑部
    分，修正前刑法第33條第5款規定，罰金刑為1銀元以上，換
    算為新臺幣，僅為新臺幣3元；修正後刑法第33條第5款則將
    罰金刑提高為新台幣 1千元以上，並以百元計算之。而刑法
    第277條第1項、第304條第1項之罪分別有得科罰金刑之規定
    ，倘依修正後新法計算該等罰金刑之最低額部分，均為新臺
    幣1千元，顯較修正前最低額為銀元 1元即新臺幣3元為不利
    ，故以修正前之規定對被告較為有利。關於易科罰金之標
    準，被告行為時之修正前刑法第41條第 1項前段、修正前罰
    金罰鍰提高標準條例第 2條前段（現已刪除）規定，應以銀
    元300元即新臺幣900元折算為1日，惟修正後刑法第41條第1
    項前段則規定，以新臺幣1千元、2千元或3千元折算1日，比
    較新舊法之結果，亦以修正前之規定較有利。綜上，應適用
    對被告較有利之行為時法即修正前規定對其論處。
三、核被告所為，係犯刑法第277條第 1項之傷害罪及同法第304
    條第 1項之強制罪。被告因懷疑告訴人丙○○與其妻有外遇
    姦情，懷恨在心而毆打告訴人，進而持其配發之警槍作勢瞄
    準告訴人之頭部，以此脅迫方式讓告訴人下跪而行無義務之
    事，其所犯傷害罪與強制罪間，有方法、目的之牽連犯關係
    ，應依修正前刑法第55條後段之規定，從一重之傷害罪處斷
    。另公訴檢察官雖認被告上開犯行係公務員假借職務上權力
    犯之，應依刑法第 134條規定加重其刑云云，惟按關於公務
    員犯罪加重處罰之規定，係以公務員故意犯瀆職罪章以外之
    罪，由於假借職務上之權力、機會或方法為限，A既係因與B
    之間私人細故殺B，及殺奪其槍之C，不過使用其服務機關之
    槍彈為工具，與假借其警員職務上之權力、機會或方法截然
    不同，自係普通殺人，無適用刑法第 134條加重其刑之餘地
    （司法院廳刑一字第 446號法律座談結論參照）。查本件
    被告係基於私人恩怨，心生不滿而毆打告訴人，偶然間使用
    其服務機關配發之警槍供其遂行強制犯行之工具，與假借其
    警員職務上權力、機會或方法不同，參照前開說明，自無刑
    法第 134條加重其刑規定之適用，公訴人此部分所認，尚有
    未洽，應予敘明之。爰審酌被告前無犯罪前科，素行良好，
    有臺灣高等法院被告前案紀錄表 1紙在卷可稽，本次僅因細
    故即毆打其部屬即告訴人，誠屬不該，念其犯後雖執詞辯解
    ，然態度尚佳，及本件犯罪動機、目的、手段、告訴人所受
    傷勢非重等一切情狀，量處如主文所示之刑，並諭知易科罰
    金之折算標準，以資懲儆。
據上論斷，應依刑事訴訟法第299條第1項前段，刑法第2條第1項
前段、第277條第1項、第304條第 1項，修正前刑法第55條後段、
第33條第5款、第41條第 1項前段，罰金罰鍰提高標準條例第1條
、修正前罰金罰鍰提高標準條例第 2條前段，現行法規所定貨幣
單位折算新臺幣條例第2條，判決如主文。
本案經檢察官李殷財到庭執行職務。
中　　華　　民　　國　　96　　年　　2 　　月　　12　　日
　　　　　　　                臺灣花蓮地方法院刑事第二庭
                              審判長法  官  李  豫  雙
                                    法  官  俞  秀  美
                                    法　官　林  韋  岑
上列正本證明與原本無異。
如對本判決不服，應於送達後10日內，向本院提出上訴狀（應抄
附繕本）告訴人或被害人如對於本判決不服者，應具備理由請求
檢察官上訴，其上訴期間之計算係以檢察官收受判決正本之日期
為準。
                                    書記官
中　　華　　民　　國　　96　　年　　2 　　月　　12　　日
附錄本判決論罪科刑法條：
中華民國刑法第277條第1項：
傷害人之身體或健康者，處3年以下有期徒刑、拘役或1,000元以
下罰金。
中華民國刑法第304條第1項：
以強暴、脅迫使人行無義務之事或妨害人行使權利者，處3年以
下有期徒刑、拘役或300元以下罰金。
